最高法院刑事判決　　　　　　　　　　　　　　　八十八年度台上字第三八一○號
　　上　訴　人　甲○○
右上訴人因殺人未遂等罪案件，不服台灣高等法院高雄分院中華民國八十八年四月二
十一日第二審判決（八十八年度上訴字第九三號，起訴案號：台灣屏東地方法院檢察
署八十七年度偵字第四二三一、四五七九、四六五四、四六八二號），提起上訴，本
院判決如左：
    主  文
原判決撤銷，發回台灣高等法院高雄分院。
    理  由
本件原判決撤銷第一審判決，改判分論上訴人甲○○殺人未遂、未經許可持有手槍及
未經許可寄藏手槍等罪刑，固非無見。惟查：(一)、採為判決基礎之證據資料，必須經
過調查程序，而顯出於審判庭者，始與直接審理主義符合，否則其所踐行之訴訟程序
，即屬違背法令。本件原審採為判決基礎之重要證據子彈十一顆、奧地利製制式手槍
及其子彈二顆（見原判決理由二(二)），未依刑事訴訟法第一百六十四條、第一百六十
五條第一項之規定，於民國八十八年四月十四日審判期日向上訴人提示該扣案證物或
予以閱覽扣押物品清單或宣讀或告以要旨，而逕採為認定上訴人犯罪之論據，不但與
直接審理法則有違，且有應於審判期日調查之證據未予調查之違誤。(二)、事實審法院
應予調查之證據，不以當事人聲請者為限，凡與待證事實有關之證據，均應依職權調
查，方足發現真實，否則仍難謂無刑事訴訟法第三百七十九條第十款之違法。上訴人
於原審辯稱「該貝瑞塔手槍應屬連發式」等語（見原審卷第九三頁背面），如屬無訛
，則其似係對被害人潘照強開一槍而發出七枚子彈，而非連開七槍，此攸關上訴人是
否具備殺人犯意而對潘照強連開七槍，又該貝瑞塔手槍是否屬連發式尚非不能調查，
原審未予詳細查明，亦未說明上訴人所辯不可採取之理由，殊有調查未盡及理由不備
之違法。(三)、未經許可持有槍、彈罪為繼續犯，其持有之繼續，乃犯罪行為之繼續，
而非犯罪狀態之繼續，亦即一經持有，犯罪雖告成立，但其完結，須繼續至持有行為
終了時為止；至其於持有繼續中，另為犯他罪而持用該槍彈加以實施，因非自始即意
圖以持有槍彈為犯他罪之方法，自不能論以牽連犯，而應依數罪併罰規定處斷。原判
決事實既認定上訴人於八十四年底八十五年初某日，因其綽號「白豬」之友人交
付制式貝瑞塔手槍二把及子彈一批後，於八十七年三月某日、同年四月七日及同年六
月間某日，持往ＫＴＶ酒店內開槍恐嚇ＫＴＶ內之服務人員及顧客，則上訴人之持有
槍、彈罪與嗣後恐嚇罪間，是否具有方法目的之牽連犯關係﹖即有研求之餘地。究竟
上訴人持有槍、彈之目的或動機為何，攸關認定上訴人犯罪之態樣及所犯數罪間之關
係，原審未詳予究明，遽依牽連犯從一重之持有槍、彈罪處斷，尚嫌速斷。以上或係
上訴意旨所指摘，或為本院得依職權調查之事項，應認原判決有撤銷發回更審之原因
。
據上論結，應依刑事訴訟法第三百九十七條、第四百零一條，判決如主文。
中      華      民      國    八十八    年      七      月     十五     日
                              最高法院刑事第三庭
                                  審判長法官  陳  錫  奎
                                        法官  洪  清  江
                                        法官  吳  昆  仁
                                        法官  李  伯  道
                                        法官  高  金  枝
      右正本證明與原本無異
                                              書  記  官
中      華      民      國    八十八    年      七      月     二十     日
